【裁判字號】    88,易,960
【裁判日期】    890127
【裁判案由】    傷害
【裁判全文】
臺灣新竹地方法院刑事判決                          八十八年度易字第九六號
    公  訴  人  臺灣新竹地方法院檢察署檢察官
    被      告  丙○○
    被      告  乙○○
右列被告因傷害案件，經檢察官提起公訴（八十八年度偵字第六三０四號），本院判
決如左：
    主  文
丙○○、乙○○共同傷害人之身體，各處拘役貳拾日，如易科罰金，均以參佰元折算
壹日。
    事  實
一、丙○○與乙○○為父子關係，丙○○係甲○○之妹婿、王郭桂香之女婿，亦為甲○○養子王益賢之生父。民國八十八年八月八日晚間十時二十分許，甲○○因不
    滿其母王郭桂香在外撿拾之鋁罐、廢紙板等物隨意丟置，逕將新竹縣北埔鄉○○
    街五０號住處之家門鎖住，不讓王郭桂香進入，經王郭桂香喊叫後，王益賢下樓
    開門，引起甲○○不悅，甲○○即持秤桿毆打王益賢（此部分未據被害人王益賢
    合法告訴），王郭桂香與王益賢到北埔分駐所尋求協助並打電話請丙○○前來處
    理。翌日（即同年月九日）零時許，丙○○與其子乙○○及另一不詳姓名之成年
    男子，至北埔分駐所接回王郭桂香與王益賢，並於同日零時三十分許返甲○○住
    處後，丙○○質問甲○○何以動手毆打王益賢，雙方因此起爭執，甲○○欲持其
    前所準備之三支棍子時，乙○○見狀即上前抱住甲○○，並由丙○○將甲○○準
    備之棍子奪下後，丙○○與乙○○及該不詳姓名之成年男子三人，竟基於傷害之
    犯意聯絡，由乙○○與該不詳姓名之成年男子將甲○○壓制在地，再由丙○○徒
    手對甲○○施以拳打腳踢，致甲○○受有左前額挫傷血腫、左頰部瘀血２ｘ２公
    分、左頂枕部血腫４ｘ４公分、陰囊挫傷及右眼挫傷合併眼瘀青等傷害。
二、案經被害人甲○○訴請新竹縣警察局竹東分局報請台灣新竹地方法院檢察署檢察
    官偵查起訴。
    理  由
一、訊據被告丙○○、乙○○等人固不諱言，曾於右揭時地，因告訴人將其母王郭香
    關於門外及持秤桿毆打王益賢，經王益賢通知渠等前往解決，而與甲○○發生爭
    執、拉扯之事實，惟矢口否認有何傷害犯行，均辯稱：當天晚上凌晨我們了北埔
    ，不知北埔分駐所怎麼走，有一陌生路人說要帶我們去，在分駐所做完筆錄後，
    該路人一直跟著我們回甲○○家，甲○○當時準備了三根棍子放在腳下，丙○○
    質問他何因毆打王益賢，甲○○即持棍子要打丙○○，乙○○上前抱住甲○○，
    該路人進來與甲○○扭打在地，我們並未動手毆打王某，且因係告訴人先攻擊我
    們，渠等始基於防衛之意思，將告訴人拉開云云。經查，右揭犯罪事實，業據告
    訴人甲○○迭於警、偵訊及本院審理時指述纂詳，核與證人即告訴人之妻楊新妹
    於偵查中證述：「母（即王郭桂香）在外叫門，王益賢下來開，問何人關門，夫
    （即甲○○）回是他後二人就打起來了，後來王益賢叫丙○○父子至警局後回來
    ，叫門後我開門，乙○○即衝入後不知說何，即與夫動手打起來，丙○○亦衝入
    ，另有一不識之人，由乙○○及陌生人將夫制服在地，丙○○以足踢夫的頭。．
    ．．（他三人打何處？）頭、肚子，丙○○以足踢夫頭二次，另二人將夫壓著」
    等語（見八十八年度偵字第六三０四號卷第二十九頁背面、第三十頁），及證人
    即告訴人丙○○之養子亦為被告丙○○所親生之王益賢於偵查中亦證述：「祖母
    （即王郭桂香）被父（即甲○○）關在外面而喊叫，我即外出下樓開門，並問父
    何以關門，父持秤桿打我頭及手，由鄰人報警，並叫我生父（即丙○○）過來，
    約快十二時了我生父及兄（即乙○○）到分駐所後叫我回家收東西回新埔，回到
    家中養父有放了三支棍子準備要打我，我趕快上樓，後來樓下很吵，待我下樓時
    我養父已不見了，只剩我父及鄰人在」等情（見同上卷第二十二頁）相符；並有
    告訴人被毆受傷之診斷證明書二紙附卷可稽，而證人楊新妹雖為告訴人之妻，惟
    其所為證言核與另一證人王益賢所述之情節相符而無瑕疵，自堪採信，是被告等
    確有右揭傷害犯行，應可認定。至被告抗辯係正當防衛云云，惟查，正當防衛係
    對於現在不法之侵害防衛自己或他人之權利者而言，本案被告與告訴人間因告訴
    人毆打王益賢一事起爭執，告訴人於先前固曾準備三支棍子，然被告等與姓名不
    詳之成年男子三人既已合力將系爭棍子奪下，並將告訴人予以制服，依當時情節
    觀之已無不法侵害之情事，但被告乙○○與該姓名不詳之成年男子猶將告訴人壓
    制在地，而任由丙○○對之施以拳打腳踢，難認被告係為防衛自己，始行下手，
    是被告二人上開所辯，無非卸飾之詞，不足採信，其事證明確，犯行洵堪認定。
二、核被告丙○○、乙○○所為，係犯刑法第二百七十七條第一項之傷害罪。被告丙○○、乙○○及另一姓名不詳之成年男子間，有犯意之聯絡及行為分擔，均為共
    同正犯。爰審酌被告丙○○、乙○○等人之素行良好、與告訴人間具有親屬關係
    ，渠等係因愛護親人之心與告訴人發生爭執致毆傷告訴人、犯罪之手段、被害人
    所受之傷勢及其職業、家庭狀況、犯罪後態度尚稱良好、未與被害人達成和解等
    一切情狀，量處如主文所示之拘役，並諭知易科罰金之折算標準。
據上論斷，應依刑事訴訟法第二百九十九條第一項前段、刑法第二十八條、第二百七
十七條第一項、第四十一條，罰金罰鍰提高標準條例第一條前段、第二條，判決如主
文。
本案經檢察官黃仁宏到庭執行職務。
中      華      民      國    八十九    年     一     月     二十七     日
                                臺灣新竹地方法院刑事第二庭
                                    法    官  謝  永  昌
右正本證明與原本無異。
如不服本判決，應於判決送達後十日內向本院提出上訴狀( 應附繕本 )，上訴於
臺灣高等法院。
      書 記 官  陳  凰  榆
中      華      民      國    八十九    年     一     月     二十七     日
附論罪科刑法條：
刑法第二百七十七條第一項
傷害人之身體健康者，處三年以下有期徒刑、拘役或一千元以下罰金。


司法院資訊處製作；財團法人民間司法改革基金會備份。
